【裁判字號】    92,上訴,83
【裁判日期】    920729
【裁判案由】    殺人未遂
【裁判全文】
臺灣高等法院刑事判決                              九十二年度上訴字第八三號
    上  訴  人
    即  被  告  乙○○
    選任辯護人  李宜光  律師
右上訴人因殺人未遂案件，不服臺灣板橋地方法院九十一年度訴字第八七七號，中華
民國九十一年十一月十二日第一審判決（起訴案號：臺灣板橋地方法院檢察署九十一
年度偵字第四九一四號），提起上訴，本院判決如左：
    主  文
原判決撤銷。
乙○○殺人未遂，處有期徒刑玖年。
    事  實
一、乙○○與丁○原為男女朋友，二人於民國（下同）九十年十一月二十六日夜間八
    時許相約見面，乙○○乃駕駛平日營業用之車號九Ｌ─六四五號計程車前往載丁
    ○，嗣二人行經台北縣三重市○○街二二八巷口時，因細故發生口角，乙○○竟
    因賭氣憤而基於殺人之犯意，停車至後行李箱中取出預藏以保特瓶裝滿之汽油，
    向丁○之面部、身體及車前座儀表板潑灑，並以車內置放之打火機點火引燃，自
    己即趕忙下車，頓時丁○之雙手、雙腳及面部均因沾滿汽油而起火燃燒，丁○見
    狀欲開門下車，因一時情急打不開，此時乙○○見狀始進入車內將右車門打開，
    並將丁○推出車外，洽有附近商家持滅火器過來，將丁○拉出，並幫忙滅火，丁
    ○始倖免於難，惟丁○因灼傷致雙眼均有眼皮外翻症狀、左手第二、三、四、五
    末端指節均截肢、面容盡毀、雙腳行動困難，全身並有百分之二十四，二至三度
    之灼傷。
二、案經台北縣政府警察局三重分局報請臺灣板橋地方法院檢察署檢察官偵查起訴。
    理  由
一、訊據上訴人即被告乙○○矢口否認涉有右揭犯行，辯稱：火不是他放的，汽油是
    放在腳踏板上，因伊與丁○吵架，丁○說要與伊同歸於盡，便用右手去撈他坐椅
    下之汽油，左手繼續開車，事實上僅想要嚇唬丁○，沒想到瓶蓋沒蓋好，拿起來
    汽油就流出來，剛好流在中央靠右邊排檔下，丁○竟取打火機點燃，車是伊的，
    伊不可能將之燒燬，且依鑑定報告車係行駛中起火燃燒，伊於行駛中自不可能從
    後車箱拿出汽油瓶潑灑丁○，當天丁○與伊均有喝酒，喝酒現場，還有林文在、
    除丁○外另有二位小姐，是伊有打林文在工作場所之電話找林文在一起來喝的，
    現場二位小姐，一位叫小邱，伊有介紹小邱給林文在認識云云。
二、經查：
（一）右揭事實，業據被害人丁○指述案發當天被告打電話給伊，說要來載伊一起去
      喝酒，伊在車上說不要，被告開車伊坐駕駛座旁，被告要跟伊借四千元，伊說
      沒錢，沒有辦法，被告就生氣起來，伊就說那伊下車，被告不讓伊下車，後來
      被告下車從後面拿汽油潑了伊整身，然後放火，被告自己就跑出來，平常伊雖
      然有抽煙習慣，但當時並沒有抽煙，被告他不抽菸，但他車子隨時備有打火機
      ，因為伊會跟被告借打火機抽菸，這個伊知道，伊與被告是去年六、七月間，
      在卡拉ＯＫ認識的，被告跟伊借錢，借了很多次，伊告訴被告沒錢，但他很生
      氣不相信，之前也常跟伊講說要放火，想被告是開玩笑的，沒想到會是真的等
      語綦詳（詳參偵查卷第八頁反面、原審卷第二十六頁至第二十九頁）。
（二）再查，被告於警訊中先供稱：「我車上有一瓶洗柏油用的汽油放在丁○的椅子
      下，可能是汽油漏出來，丁○在抽煙，不小心將汽油點燃，火就燒起來。」（
      見偵查卷第五頁反面），於偵查中則先供稱係將汽油置於右前座下，瓶蓋未旋
      緊汽油外漏，裝汽油之瓶子伊橫放，頭朝右，丁○於車上抽煙時不甚引燃云云
      （見偵查卷第十五頁反面）；後又改口坦承：汽油是伊拿起的，因車子在行進
      中，伊拿汽油，不小心潑出來，但是丁○自行點燃，他要找伊同歸於盡等語（
      見偵查卷第四十一頁反面、第四十二頁），於原審則稱：當時丁○有喝醉酒，
      且說要與伊同歸於盡，伊本來要將汽油拿出來倒，那就同歸於盡，因為蓋子沒
      有蓋，汽油就灑出來，就灑在排檔桿附近，丁○就拿打火機出來點火云云（見
      原審聲羈字卷第四頁反面、第五頁），所供前後不一，難以據信。
（三）復查，本案計程車後座完好，未遭火燒波及，前座燃燒後殘留情形，除儀表板
      、音響座、駕駛座、副駕駛座間之排檔桿有輕微燃燒情形外，且明顯呈一表面
      迅速擴散燃燒現象，餘前排座及腳踏板並無遭火波及燃燒現象，最先起火處為
      前座儀表板、音響座及排檔桿附近，於起火處音響座下方發現有一已碳化之毛
      巾，經採證送鑑識結果，並以氣相層析儀檢出含有石油系可燃性液體，故本案
      起火原因為人為縱火等情，有台北縣政府消防局第三大隊火災原因調查報告書
      存卷可按（見偵查卷第二十頁至第三十一頁）。若確係汽油瓶置於右前座下方
      ，瓶蓋未旋緊汽油外漏，焉有前排座腳踏板並無火燒波及燃燒現象。另被害人
      丁○因火燒灼傷致雙眼均有眼皮外翻症狀、左手第二、三、四、五末端指節均
      截肢、面容盡毀、雙腳行動困難，全身並有百分之二十四，二至三度之灼傷等
      情，有被害人受傷照片附卷（見偵查卷第三十五頁），並有馬偕紀念醫院九十
      年十二月十七日診斷證明書（見偵查卷第十頁）、同院九十一年四月二十三日
      馬院醫外字第九一０八一八號函附卷可稽（見偵查卷第五十頁），若僅係拿汽
      油，不小心潑出來，灑在排檔桿附近，被害人又豈會有如此嚴重之灼傷。且若
      謂丁○欲與被告同歸於盡，應會先將汽油往被告身上潑灑後再點燃，然觀被告
      所受之燒傷並非嚴重，且係因幫丁○開門將其推出車外方受波及，故依雙方所
      受傷勢以觀，尚難認係告訴人欲與被告同歸於盡而點燃汽油。是被告所辯顯與
      經驗法則不符，不足採信。
（四）次查，證人徐米姬、陳振哲於原審調查時雖均證稱：聽過告訴人有說過要兩人
      同歸於盡的話，因為曾經有一起喝過酒，丁○酒醉後，會叫喧鬧，會哭，會打
      被告，並說如果被告對他不好的話，會跟他同歸於盡，坐過被告的車子印象中
      好像沒有打火機等語。證人陳振哲復證稱：約在九十年三、四、五、六月間看
      見丁○都有跟被告拿錢的習慣，被告都有拿給他，一千、五百、二百都有等語
      （見原審卷第五十二頁至第五十五頁）。證人戊○○於本院亦稱：伊曾經看到
      丁○喝酒後，都會找乙○○爭吵，有時候還會倒在地上耍賴不起，丁○曾表示
      如果乙○○對他不好，他會放火云云（見本院卷第三十三頁），惟案發現場上
      開證人三人均不在場，縱之前被害人曾有與被告同歸於盡之念頭，亦難推認被
      害人會在案發當時要與被告同歸於盡，況既已知悉自己之友人，有同歸於盡之
      念頭，自當小心提防，焉有可能於載有此念頭之友人，仍於汽車右前座下方置
      放汽油瓶造成自己行車之危險，顯不符經驗法則。且證人徐米姬、陳振哲均證
      稱與被告、告訴人最後有一起喝過酒，惟所證之時間：一是九十年十月間、一
      卻是九十年七、八月間，竟前後不一，是否屬實即非無疑，再此三人均係被告
      之友人，證詞難免偏頗，顯均無以為憑。
（五）末查，證人許覓忠於原審調查時證稱：當時伊站在公司門口正好拉下第一扇鐵
      門，要拉第二道門時，看見距公司十公尺遠的一輛車子起火，車內有一男一女
      ，從哪開始燒伊也不知道，接著那男的從駕駛座開門出來，另一女的還在裡面
      ，當時那男的出來口中還罵：「你這瘋查某」，被告頭髮也有被燒掉，出來之
      後就站在旁邊，火是伊幫忙救的，拉被害人出來後再滅身上的火，因忙著救火
      所以並沒有注意被告離開車子後作什麼，著火前車子是停著等語綦詳（見原審
      卷第一一六頁反面、第一一七頁）。另證人丙○○亦證稱：剛燒火時伊人在公
      司，救火的人拿滅火器出來，伊才出來，他們救火後，看見被告、被害人在對
      話，講台語感覺上是在對罵等語歷歷（見原審卷第一一八頁）。顯見被告所駕
      駛之車輛起火前，被告、告訴人二人確係因故起爭執無疑。雖依上揭火災原因
      調查報告書起火原因研判提及本件係行駛中起火，惟此部分與證人許覓忠現場
      所見著火前車是停著的等情並不吻合。另據上皆火災原因調查報告書填報人甲
      ○○於本院所稱：伊到達的時間大約是起火後大約十餘分鐘，當時車輛是停在
      路的中間，所以伊會認為車輛是在行駛中起火的。伊也是經由向在當地的民眾
      詢問後，民眾告訴伊說，車子是在起火後，才停下來的等語（見本院卷第一一
      三頁），可認證人甲○○係依車輛停放位置及現場民眾所言作成車輛係行駛中
      起火之判斷。惟所謂現場民眾所言，與前開證人許覓忠所言並不相符，且觀上
      開調查報告書所附現場照片（見偵查卷第二十六頁），事故現場巷道並不寬敞
      ，被告車身雖在車道上，卻與路旁住家距離甚近，應無所謂停靠之問題。是被
      告辯稱：調查報告說行駛中起火，伊不可能下車拿汽油云云，亦不足採。參諸
      被告供承係伊取出汽油瓶之情不諱，並於原審調查時供稱伊是跟被害人賭氣等
      語（見原審聲羈字卷第六頁反面、原審卷第一三六頁），益證汽油係由被告潑
      灑及點燃無訛，否則何來賭氣之說，而向人潑灑汽油已屬極為危險之舉，又點
      火引燃顯然足以致人於死，此一般人均知悉，被告向被害人潑灑汽油後又點火
      引燃，於火燃燒時便迅速離開車子，顯有殺人之故意亦無疑義。
（六）再被告放火殺害被害人，使其負傷後，因見火勢兇猛，遂自行進入車內將被害
      人推出車外，而使死亡結果不致發生，業據被害人丁○指述在卷，被告在無任
      何通常障礙事由介入之情況下，自行中止其殺害被害人之犯行，被害人亦免於
      死亡之結果，依此情形，自屬中止未遂，應依刑法第二十七條中止犯之規定，
      減輕其刑。
（七）綜上，被告所辯非其點火云云，並不足採，本件事證明確，被告殺人未遂之犯
      行洵堪認定。
三、核被告乙○○所為，係犯刑法二百七十一條第二項、第一項之殺人未遂罪。被告
    已著手於犯罪行為之實行，而因己意終止並防止其結果之發生，爰依刑法第二十
    七條中止犯之規定，減輕其刑。
四、原審據以論罪科刑，固非無見，惟查刑法第二十七條規定中止犯之刑度係減輕或
    免除其刑，而依刑法第六十六條規定，有期徒刑減輕者，減輕其刑至二分之一，
    但同時有免除其刑之規定者，其減輕得減至三分之二，原判決就此未詳為斟酌，
    遽判處有期徒刑十二年，量刑稍嫌過重。被告上訴意旨否認犯罪雖未足採，但原
    判決既有前揭可議之處，仍屬無可維持，應由本院將原判決撤銷改判。爰審酌被
    告僅係因故與被害人言語衝突，即賭氣點燃汽油放火，其犯罪動機、行為顯可非
    難，惡性重大，被害人因此事件後面容全毀，視力嚴重受損，雙手無法自由運作
    ，雙腿無法久站，全身百分之二十四灼傷，仍須繼續植皮醫治，喪失工作能力，
    日常生活均需他人照料，受傷嚴重及被告犯後尚未與被害人和解之態度等一切情
    狀，量處如主文第二項所示之刑。
據上論斷，應依刑事訴訟法第三百六十九條第一項前段、第三百六十四條、第二百九
十九條第一項前段、第二百七十一條第二項、第一項，第二十七條，判決如主文。
本案經檢察官朱兆民到庭執行職務。
中      華      民      國    九十二    年      七      月    二十九    日
                              臺灣高等法院刑事第八庭
                                  審判長法  官  陳  祐  治
                                        法  官  楊  炳  禎
                                        法  官  王  炳  梁
右正本證明與原本無異。
如不服本判決，應於收受送達後十日內向本院提出上訴書狀，其未敘述上訴之理由者並
得於提起上訴後十日內向本院補提理由書（均須按他造當事人之人數附繕本）。
                                        書記官  潘  大  鵬
中      華      民      國    九十二    年      七      月      三十    日
附錄本案論罪科刑法條全文：
刑法第二百七十一條
殺人者，處死刑、無期徒刑或十年以上有期徒刑。
前項之未遂犯罰之。
預備犯第一項之罪者，處二年以下有期徒刑。


司法院資訊處製作；財團法人民間司法改革基金會備份。
